【裁判字號】    89,台上,5386
【裁判日期】    890908
【裁判案由】    違反毒品危害防制條例
【裁判全文】
最高法院刑事判決                              八十九年度台上字第五三八六號
    上  訴  人  臺灣高等法院檢察署檢察官
    被      告  乙○○
                甲○○
右上訴人因被告等違反毒品危害防制條例案件，不服臺灣高等法院，中華民國八十九
年四月七日第二審判決（八十八年度上訴字第二四三一號，起訴案號：臺灣桃園地方
法院檢察署八十七年度偵字第八三六一號、第八三九一號），提起上訴，本院判決如
左：
    主  文
原判決撤銷，發回臺灣高等法院。
    理  由
本件原判決以公訴意旨略稱：被告乙○○意圖營利，欲販賣第二級毒品安非他命，乃
要求被告甲○○幫助，於有人欲購買安非他命時，以電話聯絡其售賣，嗣於民國八十
七年六月五日，馬少田向甲○○詢問洽購安非他命時，甲○○即基於幫助乙○○販賣
安非他命之犯意，以其所有之0000000000號行動電話，聯絡乙○○所使用
之0000000000號行動電話，通知乙○○前往桃園縣桃園市○○○路○段一
八○號海中天釣蝦場前甲○○經營之香腸攤，將其所有之安非他命售賣予馬少田，乙
○○到達後甫於交貨之際，為警當場查獲，並扣得乙○○所有之安非他命五點九公克
，因認為乙○○犯有毒品危害防制條例第四條第五項、第二項之意圖營利販賣第二級
毒品未遂罪嫌，甲○○則係犯同條項之幫助犯等情，而經審理結果，認被告等被訴之
犯行，並無積極確切之證據，足以證明，因而撤銷第一審法院論處被告等共同販賣第
二級毒品未遂（乙○○累犯）罪刑之判決，改判諭知被告等均無罪，固非無見。
惟查：（一）審理事實之法院對於被告有利及不利之證據，應一律注意，詳為調查，
然後綜合全案證據資料，本於經驗法則以定其取捨，並將取捨證據及得心證之理由於
判決內詳為說明。故證據雖已調查，惟尚有其他必要部分並未調查，而難遽為被告有
利或不利之認定時，如率行判決，其判決當然為違背法令。查乙○○、甲○○分別於
一審、偵查中供稱：「其中二名因身上未查獲安，為警釋回」、「其中一人就是小馬
（馬少田）、另一人我則不認識」、「當天另一人是警察，我可以指認出來」（乙○
○部分，見第一審卷第二二頁背面、第二三頁、第九九頁、第一四六頁）、「是我（
即甲○○）直接以我的行動電話0000000000撥他（即乙○○）的電話00
0000000電話聯絡，乙○○才從台北趕下來。乙○○說她那裡有安非他命要賣
，小馬請我向乙○○聯絡將貨送下來，我們正在驗貨，警方趕到現場，綽號小馬的男
子和小馬帶來欲買安非他命之男子逃離現場，警方追了很久都未追上」（甲○○部分
，見偵八三六一號卷第八頁背面）又證人馬少田、吳克訓各於一審、原審證稱：「當
時分局有人佯稱要買毒品，就進入倉庫內去交易」、「當時倉庫內有三人，為詹、顏
，另一人我不認識，此人是我向詹說要買毒品之人」（馬少田部分，見第一審卷第一
二四頁、第一二五頁背面）、「佯稱買毒品之人是我們同事沒錯，協助我們辦案」、
「是乙○○拿出來給馬少田與我同事時被抓到」（吳克訓部分，見第一審卷第一二六
頁、原審卷第九五頁），如若皆屬實在，被告等為警查獲當時，顯另有一佯充買主之
員警在場，該名員警甚且參與前開毒品交易之過程，則本件究係乙○○售賣安非他命
營利﹖抑或是馬少田販賣安非他命予乙○○、甲○○﹖買賣雙方原議定之交易數量、
價格為若干﹖自可傳訊該名員警查證明白，原審就此與被告被訴之犯行有重要關係之
證據未予調查，即以本件查無積極證據足以證明被告等犯罪，遽行改為被告等均無罪
之判決，自有未盡調查能事之違法。（二）證人馬少田證稱：「因我以前女友有吸毒
，我痛恨吸毒，才報警舉發」、「是詹之前就問我有無人要買安，因我痛恨販毒，我
才報警，是警方教我用釣魚方式查販毒者」、「我因去釣蝦場烤蝦，甲○○一直來煩
我，問我要毒品否，或叫人來買毒品，詹說他欠三十萬元，我就順著他之意見去做，
並報警處理，當時甲○○去拿樣品，我就在釣蝦場之櫃檯處等詹」（見第一審卷第二
十頁背面、第一二三頁、第一二四頁），並未證述其係親赴警局報案，此與證人吳克
訓證稱：「有人來電告知」（見第一審卷第二一頁），自非明顯不符。又證人馬少田
雖未施用安非他命，然伊為誘出販賣安非他命之人，而以一次購買新臺幣（下同）三
十萬元之鉅量為弭，於情理無違，原判決以：「證人馬少田證稱：伊不認識被告乙○
○，本身亦不施用安非他命，竟一次欲購買安非他命三十萬元，顯與常情有違。又證
人馬少田證稱：伊係親自通知警察，而證人即警員吳克訓則證稱：有人來電告知，二
者證詞不一」，否定馬少田、吳克訓證言之真實性，不唯與上引卷內證據資料不盡相
符，復難認合於證據法則。至於證人吳克訓就乙○○是否已交付安非他命予購買者乙
事，先後證述：「我們在顏及詹交貨後，即一同緝獲」、「犯嫌均在倉庫內，我不知
是否已交易」、「因乙○○告知先看樣品，如果需要再去車上拿，我同事去追計程車
，但未追到」（見第一審卷第二一頁、第七一頁背面、第一二六頁），雖不完全相同
，惟其證稱交易時犯嫌均在倉庫內，是否意指伊未親眼目睹買賣雙方之交易過程﹖如
是，則被告等已否交付安非他命予佯充買主之員警，究係何人告知﹖該佯充買主之員
警親身經歷之交易過程如何，為查明真相，自應根究明白。又證人之陳述有部分前後
不符，或相互間有所歧異時，究以何者為可採，事實審法院應參酌調查證據之結果，
本諸經驗法則、論理法則予以判斷，非謂證人之證言，一有不符或矛盾，即應認其全
部皆不可採信。證人馬少田、吳克訓、鄭俊德等人，就本案基本犯罪事實之證述，是
否一致﹖能否以渠等證述稍有歧異（如當時在場人數等），即認渠等證言皆不可採，
自待研求。（三）乙○○、甲○○雖均辯稱事發當時，係向馬少田購買安非他命，而
非販售安非他命予馬少田，惟若係馬少田售賣安非他命予被告等營利，其何以事先報
警﹖何以明知在警方監控之下，仍遂行販售行為﹖又被告等就渠等究竟以何價格向馬
少田購買安非他命、甲○○於事發當時是否曾向馬少田購買安非他命、甲○○曾否經
手乙○○購買安非他命之金錢及馬某售賣之安非他命、乙○○是否已交付價款予馬少
田等販賣基本事實之供述，均不一致，原審對此不利於被告等之證據資料，不加採納
，竟未予說明理由，自屬理由不備。以上，或係上訴意旨所指摘，或為本院得依職權
調查之事項，應認原判決有撤銷發回更審之原因。
據上論結，應依刑事訴訟法第三百九十七條、第四百零一條，判決如主文。
中      華      民      國    八十九    年      九      月      八      日
                              最高法院刑事第一庭
                                  審判長法官  施  文  仁
                                        法官  張  淳  淙
                                        法官  林  永  茂
                                        法官  蕭  仰  歸
                                        法官  林  秀  夫
      右正本證明與原本無異
                                              書  記  官
中      華      民      國    八十九    年      九      月     十五     日


司法院資訊處製作；財團法人民間司法改革基金會備份。
